最高法院刑事判決　　　　　　　　　　　　　　　　八十六年度台非字第二三七號
　　上訴人　最高法院檢察署檢察總長
　　被　告　甲○○
右上訴人因被告行賄案件，對於台灣高等法院台南分院中華民國八十六年三月六日第
二審確定判決（八十六年度上訴字第二五三號，起訴案號：台灣雲林地方法院檢察署
八十五年度偵字第四三七一號），認為違法，提起非常上訴，本院判決如左：
    主  文
上訴駁回。
    理  由
非常上訴理由稱：「按適用法則不當者，為違背法令，刑事訴訟法第三百七十八條定
有明文。本件原判決認定之事實為：甲○○於民國八十五年十月十三日五時卅分許，
駕駛ＦＱ－四七七九號自用小客車，沿高速公路南下車道行駛，途經南向一四七公里
處（苗栗縣三義鄉轄區），因違規超速經警攔車稽查，甲○○意圖避免遭警開單告發
，竟取新台幣一千元紙鈔三張，交予員警任中興，對於公務員關於違背職務之行為（
即不開單告發違規超速），行求賄賂，為任中興嚴拒，甲○○不聽勸阻，將該三張一
千元紙鈔擲入警車後，迅速駕車離去等情。依此事實，可知被告係一般普通人民，並
非貪污治罪條例第二條規定依據法令從事公務之人員或受公務機關委託承辦公務之人
，其向公務員行求賄賂，應依同條例第十條第二項論罪，原判決依同條第一項論處被
告罪刑，顯有適用法則不當之違法，依首揭說明，原判決自屬違背法令，案經確定，
爰依刑事訴訟法第四百四十一條、第四百四十三條提起非常上訴，以資糾正。」等語
。
本院按刑事訴訟法第四百四十一條所謂案件之審判違背法令，係指其審判程序或其判
決之援用法令與應用之法令有所違背者而言。本件原判決認定被告甲○○於民國八十
五年十月十三日五時三十分許，駕駛ＦＱ－四七七九號自用小客車，沿高速公路南下
車道行駛，途經南向一四七公里處（苗栗縣三義鄉轄區），因違規超速經警攔車稽查
，意圖避免遭警開單告發，竟取出新台幣（下同）一千元紙鈔三張，交予員警任中興
，對於公務員關於違背職務之行為（即不開單告發違規超速），行求賄賂，為任中興
嚴拒，被告不聽勸阻，將該三張一千元紙鈔擲入警車後，迅速駕車離去等情。因而撤
銷第一審判決，改判論處被告對於公務員關於違背職務之行為，行求賄賂罪刑。其事
實欄雖未載明被告為貪污治罪條例第二條所規定之人員，惟被告究竟是否不具該條例
第二條所謂「依據法令從事公務之人員」或「受公務機關委託承辦公務之人」，非常
上訴審無從進行調查未經原確定判決認定之事實，是原確定判決引用修正前貪污治罪
條例第十條第一項論處被告罪刑，其適用法律有無違背法令，本院無憑判斷，似難認
其有適用法則不當之違法。非常上訴意旨指摘原判決違背法令，容有誤會，應予駁回
。
據上論結，應依刑事訴訟法第四百四十六條，判決如主文。
中      華      民      國    八十六    年      八      月    二十一    日
                              最高法院刑事第五庭
                                  審判長法官  陳  錫  奎
                                        法官  洪  清  江
                                        法官  李  璋  鵬
                                        法官  吳  昆  仁
                                        法官  劉  介  民
      右正本證明與原本無異
                                              書  記  官
中      華      民      國    八十六    年      八      月    二十七    日
